臺灣臺北地方法院刑事判決　　　　　　96年度交簡上字第64號
　　上　訴　人　臺灣臺北地方法院檢察署檢察官
　　被　　　告　甲○○
上列上訴人因被告業務過失傷害案件，不服本院簡易庭九十六年
度店交簡字第三三號中華民國九十六年三月三日第一審刑事簡易
判決（聲請簡易判決處刑案號：臺灣臺北地方法院檢察署九十五
年度偵字第二四八二一號），提起上訴，本院管轄第二審之合議
庭判決如下：
    主    文
原判決撤銷。
甲○○從事業務之人，因業務上之過失傷害人，處拘役伍拾日，
如易科罰金，以銀元佰元（即新臺幣玖佰元）折算壹日，減為
拘役貳拾伍日，如易科罰金，以銀元佰元（即新臺幣玖佰元）
折算壹日。
    犯罪事實
一、甲○○平日以駕駛小貨車送貨為業，為從事駕駛業務之人，
    於民國九十五年六月三十日下午二時四十分，駕駛車牌號碼
    六Ｎ－八０二０號自用小貨車，沿臺北縣新店市○○路五十
    一巷欲左轉往三民路行駛時，原應注意車輛行至無號誌之交
    叉路口，支線道車應暫停讓幹線道車先行，轉彎車輛應暫停
    讓直行車先行，及汽車行駛至交叉路口左轉彎時，應行至交
    岔路口中心處左轉，並不得占用來車道搶先左轉，且依當時
    狀況，天氣晴、日間自然光線、路面乾燥無缺陷、無障礙物
    、視距良好之情形，並無不能注意之情事，竟疏於注意，不
    慎撞擊正沿三民路直行中華路方向行經該處、亦疏未注意行
    經無號誌之交岔路口時應減速慢行作隨時停車之準備，而正
    騎乘車牌號碼ＮＸ九－三五七號重機車超速行駛之乙○○，
    雙方因閃避不及，乙○○所騎乘之重型機車撞及甲○○所駕
    駛之自用小貨車左後方，致乙○○倒地受有身體多處挫傷、
    左膝挫傷併血腫、右足閉鎖性大足指骨及左膝股骨內髁骨折
    、膝及小腿挫傷等傷害。甲○○於肇事後即停留現場，於臺
    北市政府警察局新店分局（下稱新店分局）警員前往現場處
    理、未發覺真正肇事人犯罪時，即坦承為肇事人而自願接受
    裁判。
二、案經乙○○訴由新店分局移送臺灣臺北地方法院檢察署檢察
    官聲請簡易判決處刑。
    理    由
一、證據之認定：
    上開犯罪事實，業據告訴人乙○○指訴綦詳（偵查卷第十三
    頁至第十五頁調查筆錄，而告訴人前開供述雖係於本件審判
    以外所做成，然經檢察官及被告於本院九十六年五月八日行
    準備程序、同年七月三十日審理時同意作為證據使用，本院
    卷內之該次期日審判筆錄參照），並有臺北縣政府警察局交
    通事故現場圖、交通事故談話紀錄表、調查報告表、道路交
    通事故初步分析研判表、現場照片在卷足憑（偵查卷第五頁
    至第八頁、第十二頁、第十八頁至第二十四頁、第三十頁參
    照），且有告訴人乙○○因本件車禍受有傷害至天主教會耕
    莘醫院、財團法人慈濟綜合醫院臺北分院驗傷之診斷證明書
    附卷足參（偵查卷第二十七頁參照），足認告訴人乙○○確
    係因本件交通事故致受有上開傷害，與被告之過失行為間，
    顯有相當因果關係甚明；又被告於警詢、檢察事務官偵查及
    本院行準備程序、審理時，均對上開事實坦承不諱（偵查卷
    第九頁至第十一頁調查筆錄、第三十八頁至第三十九頁詢問
    筆錄、本院九十六年五月八日準備程序筆錄、同年七月三十
    日審判筆錄參照），是依上開補強證據皆足資擔保被告所為
    之上開任意性自白具有相當程度之真實性，而得使本院確信
    被告前述自白之犯罪事實確屬真實，參照刑事訴訟法第一百
    五十六條第一項「被告之自白，非出於強暴、脅迫、利誘、
    詐欺、疲勞訊問、違法羈押或其他不正之方法，且與事實相
    符者，得為證據。」及第二項「被告或共犯之自白，不得作
    為有罪判決之唯一證據，仍應調查其他必要之證據，以察其
    是否與事實相符。」規定。從而，本件事證明確，被告上開
    過失致告訴人傷害之犯行，洵堪認定，應予依法論科。
二、論罪科刑法律之適用：
  (一)新舊法比較：
    按被告行為後，刑法業於九十四年二月二日修正公布，九十
    五年七月一日起施行，而刑法第二百八十四條第二項前段之
    業務過失傷害罪，法定刑為一年以下有期徒刑、拘役或一千
    元以下罰金，而修正後刑法施行法增訂第一條之一規定：「
    中華民國九十四年一月七日刑法修正施行後，刑法分則編所
    定罰金之貨幣單位為新臺幣。九十四年一月七日刑法修正時
    ，刑法分則編未修正之條文定有罰金者，自九十四年一月七
    日刑法修正施行後，就其所定數額提高為三十倍。但七十二
    年六月二十六日至九十四年一月七日新增或修正之條文，就
    其所定數額提高為三倍」，比較修正後刑法施行法第一條之
    一與罰金罰鍰提高標準條例第一條規定，因對於業務過失傷
    害罪所規定之罰金刑之最高額度均屬相同，並非刑罰法令之
    變更，無刑法第二條第一項比較新舊法之適用，應適用裁判
    時之刑法施行法第一條之一（最高法院九十五年度第二十一
    條刑事庭會議決議參照）。另刑法第三十三條第五款修正為
    ：「主刑之種類如下：五、罰金：新臺幣一千元以上，以百
    元計算之」，是依修正後之法律，刑法第二百八十四條第二
    項前段業務過失傷害罪所得科處之罰金刑為新臺幣三萬元，
    最低則為新臺幣一千元，與被告行為時之罰金罰鍰提高標準
    條例第一條前段規定之提高倍數十倍及修正前刑法第三十三
    條第五款規定之罰金最低額一元相比較，新舊法關於上開二
    罪所得科處之罰金刑最高額並無不同規定，然新法將上開二
    罪罰金刑之最低額提高為一千元；因此，比較上述修正前、
    後之刑罰法律，自以被告行為時關於刑法第三十三條第五款
    規定科處罰金刑之法律較有利於被告。
  (二)核被告所為，係犯刑法第二百八十四條第二項前段之業務過
    失傷害罪。原審論處被告罪刑本非無見，惟查：(1)依偵查卷
    第五頁之道路交通事故現場圖所示，告訴人乙○○係沿著三
    民路往南之方向行駛至交岔路口時與被告發生撞擊，而該路
    口並無交通號誌，告訴人乙○○行經無號誌之交岔路口時，
    本應減速慢行，作隨時停車之準備，道路交通安全規則第九
    十三條第一項第二款定有明文；惟依告訴人乙○○於警詢及
    道路交通事故談話紀錄表所述，其往南直行三民路，當時以
    為被告的車輛會讓行，因此沒有停車而直行，大約十公尺左
    右才看見被告，當時有煞車但是已經來不及等語（偵查卷第
    十二頁至第十五頁參照），足認告訴人乙○○並未減速慢行
    作隨時停車之準備，以至於反應不及撞上被告所駕駛之自用
    小貨車等情，對於本件車禍之發生，與有過失；(2)被告行為
    後，中華民國九十六年罪犯減刑條例業於九十六年七月四日
    公布，於同年月十六日施行。本件被告犯罪時間在九十六年
    四月二十四日前，所犯合於中華民國九十六年罪犯減刑條例
    之減刑條件，應依法減其等宣告刑二分之一，原判決未及注
    意上開情事，顯有未合。檢察官上訴意旨指摘原審量刑過輕
    ，而未實際斟酌告訴人乙○○與有過失等情，顯無理由，檢
    察官上訴雖無理由，惟原判決既有上開可議之處，自應由本
    院予以撤銷改判。
  (三)被告於犯罪後，未被有偵查權限機關發覺為犯罪嫌疑人前，
    在上開肇事現場向據報前往處理之新店分局警員表明其為本
    件交通事故之肇事者而接受裁判（偵查卷第二十六頁自首調
    查表參照），與自首要件相符，應依修正前刑法第六十二條
    前段規定，減輕其刑（關於自首，修正前刑法第六十二條前
    段規定係減輕其刑，較諸修正後之「得」減輕其刑，自以舊
    法對被告較為有利）。
  (四)爰審酌被告之過失行為造成告訴人乙○○之身體傷害，且於
    肇事後迄今未與告訴人乙○○達成和解、犯後坦承犯行態度
    良好，及告訴人乙○○騎乘機車行經無交通號誌之交岔路口
    時未減速慢行作隨時停車之準備與有過失等一切情狀，量處
    如主文第二項所示之刑，並依修正前刑法第四十一條第一項
    前段之規定諭知易科罰金之折算標準（按被告行為後，關於
    易科罰金之折算標準，除刑法第四十一條有所修正外，罰金
    罰鍰提高標準條例亦於九十五年五月十七日經總統公布修正
    ，刪除第二條有關易科罰金及易服勞役折算標準之規定，並
    自九十五年七月一日起施行。刑法第四十一條第一項前段關
    於易科罰金之規定，新法修正為「犯最重本刑為五年以下有
    期徒刑以下之刑之罪，而受六個月以下有期徒刑或拘役之宣
    告者，得以新臺幣一千元、二千元或三千元折算一日，易科
    罰金」，惟依被告行為時之刑罰法律即修正前刑法第四十一
    條第一項前段：「犯最重本刑為五年以下有期徒刑以下之刑
    之罪，而受六個月以下有期徒刑或拘役之宣告，因身體、教
    育、職業、家庭之關係或其他正當事由，執行顯有困難者，
    得以一元以上三元以下折算一日，易科罰金」及修正前罰金
    罰鍰提高標準條例第二條關於「依刑法第四十一條易科罰金
    者，均就其原定數額提高為一百倍折算一日；法律所定罰金
    數額未依本條例提高倍數，或其處罰法條無罰金刑之規定者
    ，亦同」等規定，易科罰金之折算標準最高為銀元三百元，
    最低為銀元一百元，換算為新臺幣後，最高額為新臺幣九百
    元，最低額為新臺幣三百元。比較修正前、後關於易科罰金
    折算標準之刑罰法律，適用修正前之規定即修正前刑法第四
    十一條第一項前段及修正前罰金罰鍰提高標準條例第二條規
    定，對被告較為有利，爰依刑法第二條第一項前段之規定，
    適用最有利於被告之行為時法即修正前刑法第四十一條第一
    項前段、廢止前罰金罰鍰提高標準條例第二條規定處罰，爰
    併諭知易科罰金之折算標準）。
  (五)被告上開所犯合於中華民國九十六年罪犯減刑條例之減刑條
    件，應依該條例第二條第一項第三款之規定減其宣告刑二分
    之一，故減為拘役二十五日，併諭知易科罰金折算之標準，
    附此敘明。
據上論斷，應依刑事訴訟法第四百五十五條之一第一項、第三項
、第三百六十九條第一項前段、第三百六十四條、第二百九十九
條第一項前段，刑法第二條第一項前段、第二百八十四條第二項
前段，修正前刑法第四十一條第一項前段、第六十二條前段，廢
止前罰金罰鍰提高標準條例第二條，現行法規所定貨幣單位折算
新臺幣條例第二條，刑法施行法第一條之一，中華民國九十六年
罪犯減刑條例第二條第一項第三款、第七條、第九條，判決如主
文。
本案經檢察官永欽到庭執行職務。
中　　華　　民　　國　　96　　年　　8 　　月　　20　　日
　　　　　　　　　刑事第九庭審判長法  官  蘇素娥
                                  法  官  黃紹紘
                                  法　官　葉珊谷
上正本證明與原本無異。
不得上訴。
　　　　　　　　　　　　　　　　  書記官　顏淑華
中　　華　　民　　國　　96　　年　　8 　　月　　20　　日
附錄本案論罪科刑法條全文：
中華民國刑法第二百八十四條：
因過失傷害人者，處六月以下有期徒刑、拘役或五百元以下罰金
，致重傷者，處一年以下有期徒刑、拘役或五百元以下罰金。
從事業務之人，因業務上之過失傷害人者，處一年以下有期徒刑
、拘役或一千元以下罰金，致重傷者，處三年以下有期徒刑、拘
役或二千元以下罰金。
